【裁判字號】    99,基簡,303
【裁判日期】    990720
【裁判案由】    拆屋還地等
【裁判全文】
臺灣基隆地方法院民事判決             99年度基簡字第303號
原      告  乙○○
訴訟代理人  賴盛星律師
複  代理人  丙○○
被      告  甲○○
上列當事人間請求拆屋還地等事件，本院於民國99年7月6日言詞
辯論終結，判決如下：
    主  文
被告應將坐落臺北縣瑞芳鎮○○○段九二地號土地上如附圖九二
Ａ所示部分面積五十八平方公尺之地上物拆除，將上開土地返還
原告。
訴訟費用由被告負擔。
本判決得假執行；但被告如以新臺幣壹拾捌萬伍仟陸佰元預供擔
保，免為假執行。
    事實及理由
一、原告主張：原告為臺北縣瑞芳鎮○○○段九二地號土地（以
    下簡稱系爭土地）之所有權人，被告則為其上鋼筋混凝土加
    強磚造無門牌號碼未辦理建物所有權第一次登記房屋（以下
    簡稱系爭房屋）之事實上處分權人，因被告所有之系爭房屋
    占用系爭土地58平方公尺部分並無法律上權源，為此依民法
    第767條第1項規定，起訴請求被告應將系爭房屋占用系爭土
    地範圍拆除，將土地返還原告，並聲明願供擔保聲請宣告假
    執行。
二、被告對於其為系爭房屋之事實上處分權人及無權占用系爭土
    地58平方公尺部分不爭執，僅表示系爭房屋其餘未占用系爭
    土地部分原告無權請求拆除等等。
三、原告主張其為系爭土地所有權人，被告為系爭房屋事實上處
    分權人，及系爭房屋無權占用系爭土地如附圖 92A所示部分
    面積58平方公尺等事實，業據原告提出土地登記簿謄本及照
    片為證，且為被告所不爭執，並經本院於99年 5月31日會同
    臺北縣瑞芳地政事務所勘測屬實，有勘驗測量筆錄及土地複
    丈成果圖在卷足稽，堪認原告主張被告所有系爭房屋無權占
    用系爭土地之事實為真實。
四、按所有人對於無權占有或侵奪其所有物者，得請求返還之，
    民法第767條第1項定有明文。查被告為系爭房屋之事實上處
    分權人，對系爭房屋有拆除之權限，系爭房屋既無權占有系
    爭土地，原告本於所有權人之地位，請求被告將坐落系爭土
    地上如附圖 92A所示面積58平方公尺之地上物拆除，並將該
    部分土地返還原告，為有理由，應予准許。
五、本件係民事訴訟法第427條第1項所定之標的價額在新臺幣（
    下同）50萬元以下之財產權訴訟，本院為被告敗訴之判決，
    應依職權宣告假執行，並依同法第392條第2項規定，依職權
    宣告被告預供擔保，而免為假執行。
六、結論：本件原告之訴為有理由，依民事訴訟法第436條第2項
    、第385條第1項前段、第78條、第389條第1項第3款、第392
    條第2項，判決如主文。
中    華    民    國    99    年    7    月    20    日
                  基隆簡易庭法  官  陳湘琳
以上正本係照原本作成。
對於本件判決如有不服，應於收受送達後20日內向本院提出上訴
書狀，上訴於本院合議庭，並按他造當事人之人數附具繕本。
中    華    民    國    99    年    7    月    20    日
                            書記官  張慧儀

司法院資訊處製作；財團法人民間司法改革基金會備份。
